臺灣高等法院臺中分院刑事判決　　　　　　　　　　九十一年度上訴字第七七二號
　　上　訴　人
　　即　被　告　乙○○
　　指定辯護人　本院公設辯護人　王金陵
右上訴人因毒品危害防制條例等案件，不服臺灣台中地方法院九十一年度訴字第六七
六號中華民國九十一年四月十一日第一審判決（起訴案號：臺灣台中地方法院檢察署
九十一年度偵字第三一六九號），及由台灣桃園地方法院檢察署就同一事實移送併辦
（九十一年度偵字第一六七七一號），提起上訴，本院判決如左：
    主      文
上訴駁回。
    事      實
一、乙○○明知罌粟（種子）係第二級毒品，且經行政院公告列為為甲類第四款管制
    進出口之物品，詎因其妻丙○罹患癌症，其認為罌粟可以減少疼痛，乙○○竟隻
    身前往大陸，而於民國九十年十一月十四日，在大陸地區福建省泉州市之清源山
    ，以美金五百元之代價，向綽號「白毛」之不詳姓名男子，購得第二級毒品罌粟
    一袋（含罌粟種子暨蒴果碎片，淨重五‧四八公克，包裝重一‧二九公克），藏
    置其所攜帶之行李箱內。嗣於九十年十一月二十七日十八時五十分許，搭乘澳門
    航空ＮＸ六一六次班機返台，並將藏置罌粟一袋（含罌粟種子暨蒴果碎片，淨重
    五˙四八公克，包裝重一˙二九公克）之上開行李箱托運，而未經許可私運該管
    制物品之第二級毒品罌粟一袋（含罌粟種子暨蒴果碎片，淨重五˙四八公克，包
    裝重一˙二九公克），自桃園中正機場入境台灣地區。適於查驗證照時，為查驗
    人員發現乙○○另因妨害風化案件經台灣台中地方法院檢察署通緝中，帶至證照
    查驗隊偵訊室偵訊，並在其託運之上開行李箱內發現該第二級毒品罌粟一袋（含
    罌粟種子暨蒴果碎片，淨重五˙四八公克，包裝重一˙二九公克），始查獲上情
    。
二、案經內政部警政署航空警察局移送台灣桃園地方法院檢察署呈請台灣高等法院檢
    察署核移台灣台中地方法院檢察署檢察官偵查起訴後，再由台灣桃園地方法院檢
    察署檢察官就同一事實移送併辦。
    理      由
一、訊據上訴人即被告乙○○（下簡稱被告）於原審審理時、本院調查、審理時均矢
    口否認有何犯行，辯稱：伊不知道所購得之物品係屬罌粟（種子）毒品，伊係以
    人民幣五十元購得，購買時，該綽號「白毛」之不詳姓名男子向伊說是中藥，合
    著金線蓮煎煮可以治癌；另伊於警訊時曾遭刑求，始為警訊筆錄之供述，再伊另
    患有精神分裂症云云。
二、經查：
（一）被告於警訊時供稱：我於九十年十一月十四日於中國大陸福建省泉州清源山向
      乙名大陸人士綽號白毛之男子以美金伍佰元購得，白毛只知他外號年籍不詳，
      我購此疑似嬰粟種子捏碎乙包，是要醫治我生病的妻子丙○˙˙賣給我綽號白
      毛之男子有告訴我是製造鴉片的原料˙˙我從報紙上得知此消息，我妻子丙○
      不層（曾之誤）食用過等語（見台灣桃園地方法院檢察署九十年度偵字的二○
      七一一號偵查卷第四頁背面、第五頁）。另於檢察官偵訊時亦供述：（問）九
      十年十一月二十七日大陸搭機返台入境時被查獲扥運行李中夾帶罌粟花種子六
      ˙五公克？（答）是。（問）該種子何來？（答）在大陸泉州清源山乙五百美
      金向一白毛購買。（問）為何夾帶該種子入境？（答）因我太太患有癌症，是
      要帶回來泡水給她喝止痛用的等詞（見同上偵查卷第四十二頁背面）。而經本
      院於調查時，經當庭播放勘驗警訊筆錄之錄音帶，與卷附之警訊筆錄內容大致
      相符，且於錄音帶中被告並稱其當時看報紙本來是要買嗎啡等語（此部分警訊
      筆錄未記載），亦有本院九十一年九月二十三日之調查勘驗筆錄在卷足憑。又
      被告之太太丙○確罹患癌症，曾至台中市澄清醫院中港分院住院開刀治療，亦
      有該院九十一年六月二十五日澄敬字第四三七號函所附之丙○病歷表在卷足憑
      （見本院卷第七十二頁）。而衡諸被告在案發當時之供述，與事發時點最為接
      近，記憶較為清晰，復較少權衡厲害得失、受他人干預或互相勾串供詞，比之
      事後翻異之詞，理應更為可採，在無其他事證可證明其嗣後翻異之詞與事實更
      為相符時，自不得任意捨棄其前開最初之供述而不採（參最高法院七十三年台
      上字第三九九八號判決要旨）。是依被告上開於警訊與偵查中所供述內容，可
      知被告均未否認知悉其自大陸地區所攜帶入境之物品，係屬罌粟（種子），更
      未提及該白毛男子有告知伊其所購物品係屬中藥藥材；且被告既為醫治其太太
      丙○所罹犯之癌症，始依報紙廣告，千里迢迢專程前往大陸地區購買該物品，
      而觀扣案之物品，其數量非多，然被告卻花用美金五百元（折合新台幣約為一
      萬六、七千元左右）之高價購買，所花費用非眥，則衡情被告於購入之時，當
      會向該「白毛」男子詳為詢問該物品究屬何物？且應如何服用？其治療療效為
      何？否則，被告焉敢隨意購入令其太太丙○服用，致可能產生不良之副作用，
      使其太太丙○病情加重之理？是被告諉稱其不知所購買攜帶入境之物品，係屬
      罌粟（種子）毒品，顯與常理相違，孰能置信？
（二）此外，復有扣案之罌粟一袋（含罌粟種子暨蒴果碎片，淨重五˙四八公克，包
      裝重一˙二九公克）可資佐證，而該物品，經二次送法務部調查局鑑定結果，
      確屬第二級毒品罌粟（種子），並有該局（九○）陸（一）00000000
      號鑑定通知書及九十一年八月二十九日調科壹字第○九一○○五二九七八○號
      函附卷足稽（見本院卷第一○八、第一○九頁），而依該局第二次之函示內容
      並稱，「經重新檢驗該案罌粟種子檢品˙˙˙該案罌粟種子既蒴果碎片等檢品
      均含有可萃取出之嗎啡及可待因等毒品成分。該等檢品因含有止痛功能之嗎啡
      成分，如泡水飲用，應具有止痛之功效，惟仍應視患者之疼痛程度而定。」，
      經核與被告於偵查中上開所述「（問）為何夾帶該種子入境？（答）因我太太
      患有癌症是要帶回來泡水給她喝止痛用的」等詞，就有關該查扣之物品，經泡
      水服用後，應具有止痛之療效等情相符，益徵被告於購入上開物品之際，即已
      知悉係屬罌粟（種子）毒品，且其目的係為減輕其太太丙○罹患癌症之疼痛無
      誤。
（三）被告於警局接受偵訊所製作之警訊筆錄內容，均係依照被告供述而記載，於製
      作警訊筆錄時，並無遭刑求等情，業據證人即製作本件警訊筆錄之警員甲○○
      於本院調查時到庭證述無訛（見本院卷第一一六頁）；被告亦供陳該製作筆錄
      之警員甲○○，並無對伊有何刑求；另觀被告經警移送地檢署，接受檢察官偵
      訊，及遭起訴後，於原審審理時，亦均未提及有何遭警刑求之不法情事，再被
      告因另案妨害風化案執行遭通緝，於九十年十一月二十七日為警緝獲後，翌日
      送往台灣台中監獄歸案執行，入監前所做之身體健康檢查，依被告自述及檢查
      結果，並未發現被告身體有何遭外力不法侵害之情事，復有台灣台中監獄九十
      一年六月十九日中監衛字第○九一○○○三三七三號函所附之入監健康檢查表
      影本附卷可稽（見本院卷第六十八頁）。末參酌被告於警訊時如確有遭不法刑
      求之事，衡情被告就該有利於己之事證，當會立即提出，然觀被告卻遲至本院
      調查、審理時始行主張，自與常理不合。綜上，被告嗣所辯稱，其於警訊時曾
      遭刑求，始為警訊筆錄之供述，尚難採信。
（四）又被告前曾因妨害風化案件，經送國軍臺中總醫院作精神鑑定結果，認其精神
      狀態有陣發性聽幻覺、視幻覺、對人有多疑不信任感，具關係妄念及誇大妄念
      ，記憶力較弱，時間定向感障，邏輯思考能力、判斷力受妄想影響而有障
      ，其診療後評估為七十五年從四樓高鷹架跌落住院治療昏迷多日，有顱內出血
      、鎖骨骨折症狀，頭部外傷後個性改變，孤僻、多疑、陣發性聽、視幻覺、情
      緒不穩，為舊腦傷導致之妄想性思考而影響其判斷力，經精神科診斷為器質性
      精神病，需長期接受精神科藥物治療，固有該院函送之精神鑑定報告在卷可稽
      （見本院卷第六十四頁）。惟查前開案件鑑定時間為八十九年十月十八日，距
      離本件被告涉案時間九十年十一月二十七日，已有一年餘時間；且觀被告於本
      案警訊、偵審中，均能將事實經過及其如何不成立犯罪之原因詳述不亂，足證
      被告其行為當時非在心神喪失或耗弱之中，自不能阻卻其犯罪之成立及罪責。
（五）綜上所述，被告所為前揭辯解，顯為卸責之詞，不足為採。本件事證明確，被
      告涉犯毒品危害防制條例等罪，堪以認定。
三、按罌粟（種子）係毒品危害防制條例第二條第二項第二款所定之第二級毒品，且
    經行政院依懲治走私條例規定公告之「管制物品項目及其數額」列為甲項第四款
    之管制進出口物品，不得私運進入台灣地區。本件被告未經許可，自大陸地區攜
    帶罌粟（種子）入境，核係犯毒品危害防制條例第四條第二項之運輸第二級毒品
    罪及懲治走私條例第二條第一項之私運管制物品進口罪。其持有第二級毒品之低
    度行為，已為運輸第二級毒品之高度行為所吸收，不另論罪。又其係以一行為，
    同時觸犯運輸第二級毒品及私運管制物品進口二罪，為想像競合犯，應從一重以
    毒品危害防制條例第四條第二項之運輸第二級毒品罪處斷。另被告雖在大陸地區
    購買第二級毒品罌粟私運入境，惟淨重僅五‧四八公克，數量非多，且並無證據
    足資證明其購買罌粟，係為製造第一級毒品鴉片、嗎啡或海洛因，致罹運輸第二
    級毒品之重罪；另被告購入攜帶上開毒品之目的，係為減輕其太太丙○癌症病症
    之疼痛，就全部犯罪情節觀之，尚非極為重大，依「罪刑相當性原則」，在客觀
    上若量處最輕之有期徒刑七年，仍嫌過重，情輕法重，犯罪之情狀非無可憫，爰
    依刑法第五十九條之規定減輕其刑（原審法院已適用刑法第五十九條之規定，酌
    量減輕其刑，檢察官未上訴指摘有何失當）。原審判決審酌被告已有詐欺、妨害
    風化等前科（見卷附台灣台中地方法院檢察署刑案資料查註紀錄表），仍不知悔
    改，事後於警訊已大致坦承上情，及其犯罪動機、目的、手段、所生危害等一切
    情狀，依毒品危害防制條例第四條第二項、第十八條第一項前段、懲治走私條例
    第二條第一項，刑法第十一條前段、第五十五條、第五十九條規定，量處被告有
    期徒刑三年八月，並將扣案之第二級毒品罌粟一袋（含罌粟種子暨蒴果碎片，淨
    重五‧四八公克，包裝重一‧二九公克）諭知沒收銷燬之，其認事用法，均無不
    當。是被告上訴意旨猶否認犯罪，應不足採，其上訴為無理由，應予駁回。
四、台灣桃園地方法院檢察署以九十一年度偵字第一六七七一號移送併辦部分，經核
    與本件起訴事實，係屬同一事實，本院自得一併加以裁判，附此敘明。
五、據上論斷，應依刑事訴訟法第三百六十八條判決如主文。
本案經檢察官丁○○到庭執行職務。
中      華      民      國　    九十一     年     十      月   二十二 　日
                                臺灣高等法院臺中分院刑事第八庭
                                      審判長法  官  羅　得　村
                                            法　官  陳  毓  秀
                                            法　官  黃  文  進
右正本證明與原本無異。
如不服本判決應於收受送達後十日內向本院提出上訴書狀，其未敘述上訴之理由者並
得於提起上訴後十日內向本院補提理由書（均須按他造當事人之人數附繕本）。
                                            書記官　許　麗　花
中      華      民      國　    九十一     年     十      月   二十三 　日
附錄本案論罪科刑法條全文：
毒品危害防制條例第四條第二項：
製造、運輸、販賣第二級毒品者，處無期徒刑或七年以上有期徒刑，得併科新台幣七
百萬元以下罰金。
懲治走私條例第二條第一項：
私運管制物品進口、出口逾公告數額者，處七年以下有期徒刑，得併科新台幣二十萬
元以下罰金。
                                                                        Ｒ
